【裁判字號】    90,交聲,675
【裁判日期】    900924
【裁判案由】    違反道路交通管理處罰條例聲明異議
【裁判全文】
臺灣臺北地方法院交通事件裁定                   九十年度交聲字第六七五號
        受處分人
        即異議人  甲○○
右列受處分人因違反道路交通管理處罰條例案件，對於台北市交通事件裁決所中華民
國九十年七月九日所為之處分（原處分案號：北市裁三字第駕裁二二－ＡＢＵ四五一
七六四號），聲明異議，本院裁定如左：
        主  文
原處分撤銷。
甲○○汽車駕駛人，裝用測速雷達感應器，處罰鍰銀元肆佰元即新台幣壹仟貳佰元。
扣案之測速雷達感應器壹只沒入之，並予記違規點數壹點。
        理  由
一、按汽車駕駛人，裝用測速雷達感應器者，處銀元四百元以上八百元以下（即新台
    幣一千二百元以上二千四百元以下）罰鍰；其感應器沒入之，行為時道路交通管
    理處罰條例第四十條第一項定有明文，而汽車駕駛人駕駛汽車違反道路交通管理
    處罰條例第四十條第一項規定者，除應依該條所規定之罰鍰處罰外，並予記違規
    點數一點，道路交通管理處罰條例第六十三條第一項第一款亦定有明文。又交通
    違規事件裁罰案件，性質上屬於交通行政主管機關本於職權就公法上具體事件所
    為之決定而對外直接發生法律效果之單方行政行為，參酌行政法院五十六年度判
    字第八一號判例意旨「本件原告行為時尚在舊所得稅法施行期間，實體上固應適
    用舊法，但被告官署稽徵程序係開始於現行所得稅法令公佈施行以後，程序上即
    應適用新法」，本件道路交通管理處罰條例雖於民國九十年一月十七日公布修正
    ，其施行日期依同條例第九十三條規定須由行政院以命令定之，而行政院於九十
    年四月三日以台九十交字第０一九三一七號令發布修正後之該條例自九十年六月
    一日起施行，惟依行政處分「實體從舊，程序從新」原則，尚無比較新舊法之問
    題。
二、本件原處分機關認受處分人即異議人甲○○明知汽車如裝用可「直接」或「間接
    」方式偵測感應測速雷達，能預先偵知警察雷達測速之訊號，及時降低行速，以
    逃避交通稽查人員之取締，竟在其母呂夏子（無證據證明應歸責於汽車所有人）
    所有車號ＤＡ－八七八六號自用小客車上裝用測速雷達感應器一只，以逃避違規
    行為之取締。嗣於九十年四月一日下午一時四十一分許，受處分人駕駛上開自用
    小客車，行經台北市○○路、松智路口時，為台北市政府警察局信義分局交通分
    隊員警乙○○發現當場攔停，除以受處分人有違反行為時道路交通管理處罰條例
    第四十條第一項規定之行為掣單舉發外，並當場將受處分人所裝用之測速雷達感
    應器一只扣案。嗣受處分人於舉發通知單上所載應到案日期前向原處分機關申訴
    ，經原處分機關函請舉發單位調查結果，仍認受處分人有上開違規行為，乃於九
    十年七月九日依行為時道路交通管理處罰條例第四十條第一項、第六十三條第一
    項從輕裁處受處分人罰鍰銀元四百元（即新台幣一千二百元），並予記違規點數
    一點。
三、訊據受處分人固不否認有於右開時地裝置測速雷達感應器為警攔停之事實，惟矢
    口否認有任何違反道路交通管理處罰條例之行為，辯稱：那部車子是我母親的，
    車上的測速器已經很久沒有用了，當天是放在遮陽板上，並沒有使用，接電的電
    線放在很旁邊，並沒有通電云云，惟查：
（一）本件證人舉發員警乙○○到庭證稱：（問：本件違規事件是否你舉發？（提示
      違規舉發通知單）是、（問：為何攔下受處分人的車？）因為我看到這台車的
      駕駛座上方遮陽板上有一台測速器，我能確認他確實有裝測速器，但是我不能
      確定他是否有在使用等語（見本院九十年九月二十日訊問筆錄），且受處分人
      亦到庭自承：那台機器可以使用等語，並有測速雷達感應器一只扣案足佐，再
      參酌台北市政府警察局九十年六月二十六日北市警信分字第九０六二０一五一
      ００號函示：右開自小客車裝用測速雷達感應器於九十年四月一日十三時四十
      一分，在松壽路、松智路口行駛，適遇值勤員警攔檢發現（感應器裝設在遮陽
      板上）等情，堪認受處分人確實於右開時地，於右開車輛上裝設尚堪使用之測
      速雷達感應器無誤。
（二）按汽車駕駛人，裝用測速雷達感應器者，違反行為時道路交通管理處罰條例第
      四十條第一項後段之規定，惟所謂「裝用」之意義為何﹖不無疑義，參照內政
      部警政署七十六年十一月九日警署刑司字第五０九六三號函意旨：「道路交通
      管理處罰條例第四十條第一項後段規定：『汽車駕駛人「裝用」測速雷達感應
      器者，......。』，其所稱之「裝用」，應包括「裝置」、「使用」或「裝置
      並使用」，凡汽車駕駛人有其中行為之一者，自可依該條、項之規定處罰」；
      又「測速雷達感應器既插在點煙器上，足證尚未故障可供使用，是抗告人有裝
      設測速雷達感應器之事實至明。而前揭道路交通管理處罰條例第四十條所定之
      『裝用』即包括裝設或使用，有其一行為，即屬違規。是抗告人所辯其車上之
      測速雷達感應器縱未『使用』，亦因其有『裝設』之行為而構成違規，故警員
      依法舉發，並無不合」，台灣高等法院八十六年度交抗字第一００號裁定亦可
      參照。是以，行為時道路交通管理處罰條例第四十條第一項後段之「裝用」意
      義，應包括「裝置」、「使用」、「裝置及使用」等違規行為態樣。
（三）本件如右開所述，受處分人確實於右開時地為警查獲在遮陽板上裝設有扣案測
      速雷達感應器一只，而行為時道路交通管理處罰條例第四十條第一項後段之「
      裝用」亦包括「裝設」，故無論受處分人是否插電使用，均無礙於受處分人違
      規行為之成立。從而，受處分人所辯，尚難採信。本件事證明確，應依法裁罰
      。
四、綜上所述，受處分人確有於右開時地在右開車輛上裝用測速雷達感應器之行為。
    原處分機關因受處分人於應到案日期前申訴，依行為時道路交通管理處罰條例第
    四十條第一項、第六十三條第一項規定，從輕裁處受處分人罰鍰新台幣一千二百
    元，並予記違規點數一點，固非無見，然受處分人違反行為時道路交通管理處罰
    條例第四十條第一項之行為，依同條例同條項末段規定，感應器應沒收之，原處
    分機關漏未沒入，且處罰主文欄原應就受處分人應受何種之裁罰所為之詳細記載
    ，與受處分人違反之法條依據無涉，詎原處分竟於處罰主文欄記載「並依第六十
    三條第一項記違規點數一點」，亦有舉發違反法條及處罰主文宣示紊亂不明之瑕
    疵，故本件異議雖無理由，惟原處分既有上開違誤，自應由本院撤銷原處分，以
    受處分人有違反行為時道路交通管理處罰條例第四十條第一項之行為，從輕裁處
    受處分人銀元四百元即新台幣一千二百元，並將感應器一只沒收之，且依同條例
    第六十三條第一項第一款之規定，並予記違規點數一點，如主文第二項所示，以
    資適法。
據上論斷，應依道路交通案件處理辦法第二十條前段，裁定如主文。
中      華      民      國    九十      年      九      月    二十四    日
                                臺灣臺北地方法院交通法庭
                                        法  官  李  麗  玲
右正本證明與原本無異。
如不服本裁定，應於裁定送達後五日內向本院提出抗告狀。
                                        書記官  江  虹  儀
中      華      民      國    九十      年      九      月    二十四    日


司法院資訊處製作；財團法人民間司法改革基金會備份。
